【裁判字號】    91,易,4492
【裁判日期】    920122
【裁判案由】    違反保護令罪
【裁判全文】
臺灣高雄地方法院刑事判決                        九十一年度易字第四四九二號
    公  訴  人  臺灣高雄地方法院檢察署檢察官
    被      告  乙○○  男四十.
右列被告因違反家庭暴力防治法（傷害）案件，經檢察官聲請逕以刑事簡易程序判決
處刑（九十一年度偵字第一二二八四號），本院認不得行簡易程序，改依通常程序審
理，判決如左：
    主  文
乙○○無罪。
    理  由
一、本件公訴意旨略以：被告乙○○前因酗酒後時毆打其妻甲○○傾向，甲○○乃向
    臺灣高雄地方法院聲請保護令，經該院於九十一年七月九日，以九十一年家護字
    第六二四號通常保護令裁定，除命不得對甲○○及子女蘇乙修、蘇乙洋實施身體
    或精神上不法侵害及騷擾行為外，更應完成心理輔導即戒酒教育十六週，每週至
    少一小時；以及認知輔導教育十八週，每週至少二小時，並應於九十一年七月二
    十六日上午十時前，向高雄市政府警察局前鎮分局報到。惟屆時竟拒前往報到接
    受輔導，違反法院所為之裁定，因認被告涉觸犯家庭暴力防制法第五十條第五款
    之違反保護令罪嫌等語。
二、訊據被告乙○○固不否認已受本院前開九十一年度家護字第六二四號通常保護令
    裁定，應完成上揭心理輔導及認知輔導等教育課程，但仍堅詞否認有違反家庭暴
    力防治法犯行，辯稱：我沒有收到該通常保護令裁定，也沒有接奉高雄市政府九
    十一年七月十九日函文（係通知被告應於九十一年七月二十六日起，依排家之時
    程接受上開心理輔導及認知教育），而且上揭通常保護令裁定嗣已經法院九十一
    年十二月十日另裁定撤銷等語，並提出本院九十一年度家護聲字第八六號裁定為
    憑。
三、經查：
  (一)被告乙○○前因對其妻即聲請人甲○○、子女蘇乙修、蘇乙洋有暴力毆打情事，
    經本院家事法庭依聲請，於九十一年七月九日以九十一年度家護字第六二四號裁
    定，准予核發通常保護令，有效期間為一年，除禁止被告不得對聲請人即妻甲○
    ○及子女蘇乙修、蘇乙洋為不法侵害外，並命被告應於該保護令有效期間內，完
    成心理輔導（戒酒教育）十六週（每週至少一小時）及認知輔導教育十八週（每
    週至少二小時），以上有本院前揭通常保護令裁定在卷固屬真實。惟家庭暴力防
    治法第五十條第五款所定違反保護令罪之犯罪構成要件，胥係行為人應完成但故
    違不遵，致「未完成」指定之處遇計畫、治療及輔導，始足當之，此觀諸該條文
    文義解釋應可肯認，即並非以加害人（即被告）未依指定期程「接受」處遇計畫
    為犯罪成立要件。質言之，苟行為人能在通常保護令之有效期間依裁定本旨完成
    指定之輔導處遇，即不具備可罰性，自不構成該第五十條第五款之違反保護令罪
    。經查，本院九十一年度家護字第六二四號通常保護令有效期間為一年，被告苟
    能在此一年期間（即自九十一年七月九日至九十二年七月九日）完成該裁定指示
    之心理輔導、認知輔導教育等處遇計畫，因該保護令之處遇目的已達，即不能謂
    被告有違反保護令罪之犯罪。縱使被告有未依指定之九十一年七月二十六日上午
    十時，至指定地點報到接受處遇，但不能憑此即認被告必不能或客觀上已無得「
    完成」指定之處遇輔導。公訴意旨僅以被告未按期報到接受輔導，即認被告已涉
    犯違反保護令罪，所持法律見解難本院採認。
  (二)次查，上開九十一年度家護字第六二四號通常保護令裁定雖已成立，但因原聲請
    人認被告已經痛改前非，為維持家庭和諧，已經聲請撤銷該保護令裁定，並經本
    院於九十一年十二月十日以九十一年度家護八十六號裁定撤銷上開通常保護令，
    此經證人即聲請人甲○○到庭供證綦詳，並有本院該九十一年度家護聲字第八十
    六號裁定影本乙件在卷足佐。上開通常保護令既經撤銷，其上揭指定命完成之各
    輔導處遇已失所附麗，當更無違反保護令罪犯罪可言。
四、綜上所述，本件應認被告不成立犯罪，爰依法諭知無罪之判決。
據上論斷，依刑事訴訟法第三百零一條第一項，判決如主文。
本案經檢察官高嘉惠到庭執行職務。
中    華    民    國    九十二    年       一       月      二十二      日
                              臺灣高雄地方法院刑事第五庭
                                  法  官  朱  盈  吉
右正本證明與原本無異。
如不服本判決，應於判決送達後十日內，向本院提出上訴狀。
                                  書記官  吳  金  霞
中    華    民    國    九十二    年       二       月        七        日


司法院資訊處製作；財團法人民間司法改革基金會備份。
